臺灣苗栗地方法院民事判決　九十年度訴字第四二七號
　　原　　　告　丙○○
　　訴訟代理人　甲○○
　　被　　　告　乙○○
右當事人間給付工程款事件，本院判決如左：
    主      文
原告之訴及假執行之聲請均駁回。
訴訟費用由原告負擔。
    事      實
甲、原告方面：
一、聲明：
（一）被告應給付原告新台幣（下同）六十七萬三千零一元，及自支付命令送達之翌
      日即民國九十年九月十三日起至清償日止，按年息百分之五計算之利息。
（二）願供擔保，請准宣告假執行。
二、陳述：
（一）被告承攬訴外人延東實業股份有限公司（下稱延東公司）所定作之廠房興建工
      程，而將其中有關「鐵屋鋼架製作工程」轉包與原告施作，並約定由原告「連
      工帶料」完成約定之工程，詎料於原告依約於八十二年十二月底完成約定之工
      程，原告已於八十三年二月間開立統一發票向被告請領工程款六十七萬三千零
      一元時，被告竟否認原告有何工程款債權存在，且屢經催討無效，原告不得已
      提起本件訴訟，為此依承攬之法律關係，請求被告給付工程款六十七萬三千零
      一元，及自支付命令送達翌日起至清償日止，按年息百分之五計算之利息。
（二）按具有承攬與買賣混合契約性質之「不動產買賣承攬」（即不動產製造物供給
      契約），並無二年短期消滅時效期間規定之適用，最高法院八十八年台上字第
      一五六號判決著有明文。本件原告對被告之承攬報酬請求權，其工作項目為「
      鐵屋鋼架製作工程」，並由原告提供原料，顯然其契約性質為「不動產買賣承
      攬」，請報酬請求權自無二年短期消滅時效期間之適用，而應適用民法第一百
      二十五條之十五年一般時效規定，是本件原告對被告之承攬報酬請求權當尚未
      罹於消滅時效，併予敘明。
（三）原告依被告之指示，將請款單及統一發票之買受人分別記載為「延東實業」、
      「偉聖營造有限公司」（下稱偉聖公司），並委託訴外人王文龍將上開統一發
      票、請款單交給被告，且被告曾向原告稱總價為四十二萬餘元，其有將工程款
      四十五萬元交由王文龍轉交給原告，惟王文龍並未轉交給原告。
三、證據：提出延東實業股份有限公司鋼架工程估價單影本、統一發票影本、請款單
    影本各一紙及竹南照南郵局之存證信函一件為證，並聲請訊問證人劉達能、黃文
    雀。
乙、被告方面：
一、聲明：原告之訴駁回。
二、陳述：
（一）被告係委由訴外人王文龍承攬本件「鐵屋鋼架製作工程」，並未直接與原告有
      業務往來，原告應向王文龍請求支付款項，要與被告無關。
（二）按「當事人主張有利於己之事實者，就事實有舉證之責任」，民訴訟法第二百
      七十七條定有明文。原告稱被告將承攬自延東公司之廠房興建工程中之「鐵屋
      鋼架製作工程」轉包予原告施作，原告就此部分卻未能舉證，僅以口頭約定搪
      塞。然延東公司之廠房興建工程係由訴外人偉聖公司之名義向延東公司承攬，
      因偉聖公司無法獨立完成全部工程，而將部分工程委由訴外人王文龍承包，訴
      外人王文龍為免擔誤工程進度，遂將其所承包工程中之「鐵屋鋼架製作工程」
      轉包與原告，且因訴外人王文龍與原告係多年好友，方僅以口頭約定，未訂有
      書面契約，原告請款單及統一發票，亦直接交與訴外人王文龍，再交由偉聖公
      司請款，況原告所提出之請款單及統一發票，均係原告自製之文書，其上又無
      被告之簽收確認，此等由原告之單方行為所製成文書亦不能證明原告、被告雙
      方有任何承攬或買賣之關係。
（三）退步言之，縱若「鐵屋鋼架製作工程」係被告轉包與原告施作，因原告與被告
      間相識不深（被告係於訴外人王文龍於施作上開工程後第二個星期至工地協助
      其施作後，方與原告相識），被告竟會不立書面契約而逕以口頭約將系爭工程
      發包予原告？以一般社會風俗慣例來，實非合理。再者，若原告之上包確係被
      告而非訴外人王文龍，為何原告請款均向訴外人王文龍為之，而非向被告為之
      ？原告對此亦應負舉證之責任。
（四）原告主張本件係屬具有承攬與買賣混合契約性質之不動產買賣承攬，並無二年
      短期消滅時效期間規定之適用，實屬無稽。按民法第四百九十條之規定，當事
      人約定，一方為他方完成一定之工作，他方俟工作完成，給付報酬之契約，稱
      之承攬。而約定由承攬人供給材料者，其材料之價額，推定為報酬之一部，但
      雙方之法關係仍屬承攬，未有異動。故本件原告雖有供給材料，但僅得將其材
      料之價額推定為承攬報酬之一部分，承攬之法律關係並無可能因之而涉及買賣
      。因之，本件仍應適用民法第一百二十七條第一項第七款之二年短期消滅時效
      之規定。被告所承攬之延東公司廠房興建工程已於八十三年一月間全部竣工，
      原告遲至九十年八月二十二日始依督促程序聲請核發支付命令向被告請求給付
      工程款，則縱認原告對被告有工程款請求權，惟已逾二年之消滅時效，是本件
      原告之請求權已罹於時效，被告自得拒絕給付。
三、證據：提出工程契約一件為證。
    理      由
一、原告起訴主張被告承攬延東公司所定作之廠房興建工程，而將其中有關「鐵屋鋼
    架製作工程」轉包與原告施作，並約定由原告「連工帶料」完成約定之工程，詎
    原告依約於八十二年十二月底完工，並於八十三年二月間開立統一發票向被告請
    領工程款六十七萬三千零一元時，被告竟否認原告有何工程款債權存在，且屢經
    催討無效，原告不得已提起本件訴訟，為此依承攬之法律關係，請求被告給付工
    程款六十七萬三千零一元，及自支付命令送達翌日起至清償日止，按年息百分之
    五計算之利息。被告則以其與原告間並無承攬之契約關係，本件係由訴外人王文
    龍將「鐵屋鋼架製作工程」轉包與原告施作，至王文龍與原告間之法關係與被告
    無涉，且被告所承攬之工程已於八十三年間竣工，原告至九十年八月二十二日始
    依督促程序聲請核發支付命令向被告請求給付工程款，則縱認原告對被告有工程
    款請求權，亦因已逾二年之消滅時效，被告自得拒絕給付等語資為抗辯。
二、經查原告主張其於八十二年間承攬施作延東公司位於台中市○○區○○路六二號
    之「鐵屋鋼架製作工程」，共計工程款六十七萬三千零一元，固據其提出原告自
    行製作之統一發票影本、估價單影本及一紙及竹南照南郵局之存證信函一件為證
    。
三、惟按承攬人之報酬請求權，因二年間不行使而消滅，民法第一百二十七條第七款
    定有明文。次按承攬者，當事人約定，一方為他方完成一定之工作，他方俟工作
    完成，給付報酬之契約；又約定由承攬人供給材料者，其材料之價額，推定為報
    酬之一部，民法第四百九十條亦有明文。本件原告主張其於八十二年間承攬被告
    轉包之延東公司廠房興建工程中有關「鐵屋鋼架製作工程」，由其連工帶料於八
    十二年十二月底完工，微論兩造間是否確有承攬契約存在，惟原告之承攬報酬請
    求權（含材料之價額）之發生時間係八十二年十二月底，揆諸前開說明，其承攬
    報酬請求權至八十四年十二月底即已罹於二年之消滅時效，原告遲至九十年八月
    十六日始以竹南照南郵局之存證信函催告被告給付承攬工程款，嗣於同年八月二
    十二日始聲請核發本件支付命令，有原告提出之竹南照南郵局存證信函影本一件
    為證，則原告之承攬報酬請求權既已罹於消滅時效，被告援引時效抗辯，拒絕給
    付，自屬有據。
四、綜上所述，原告之承攬報酬請求權業已罹於時效，則原告請求被告給付工程款自
    無理由，不予准許，應予駁回。原告之訴既經駁回，則其假執行之聲請，當失所
    附麗，併駁回之。
五、因本件被告為時效抗辯，故本院毋庸再審認兩造間究有無承攬契約存在。另因本
    案論證已臻明確，兩造其餘主張攻擊防禦方法、陳述及所提之證據，均與本案判
    決結果無影響，毋庸再予一一審酌，附此敘明。
據上論結，本件原告之訴為無理由，依民事訴訟法第七十八條，判決如主文。
中　　　華　　　民　　　國　　九十一　　年　　　三　　　月　　 十九　　 日
                                    臺灣苗栗地方法院民事庭
~B法　　　官　陳慧萍
右正本證明與原本無異。
如不服本判決，應於判決送達後廿日內，向本院提出上訴狀。
~B書　記　官　蕭雅馨
中　　　華　　　民　　　國　　九十一　　年　　　三　　　月　　  十九　　日
